【裁判字號】    95,台上,3047
【裁判日期】    950608
【裁判案由】    偽造文書
【裁判全文】
最高法院刑事判決            九十五年度台上字第三０四七號
    上  訴  人  甲○○
    選任辯護人  俞兆年律師
上列上訴人因偽造文書案件，不服台灣高等法院中華民國九十二
年七月三十日第二審判決（九十二年度上訴字第一八二七號，起
訴案號：台灣台北地方法院檢察署八十八年度偵字第一六八七一
號），提起上訴，本院判決如下：
    主  文
原判決撤銷，發回台灣高等法院。
    理  由
本件原判決認定上訴人甲○○於民國八十三年間，得知在台單身
榮民宋有志亡故，遺有新台幣（下同）二百零一萬三千六百零三
元之遺產，由行政院國軍退除役官兵輔導委員會（下稱退輔會）
保管中，乃意圖為自己不法之所有，於不詳時間，在中國大陸地
區之不詳地點，與湖南省祁陽縣統戰部台辦副主任孫東山及唐玉
良（孫東山、唐玉良業經祈陽縣人民法院判刑確定）共同謀議，
由孫東山、唐玉良在大陸地區偽造「宋有高」之戶口卡等身分資
料及「宋有高」印章，並偽造其委託書，聲請湖南省祁陽縣公證
處公證後，推由孫東山於同年五月十九日，假冒「宋有高」之名
義，將該不實之公證文件郵寄至台灣予上訴人，再由上訴人持向
財團法人海峽交流基金會（下稱海基會）行使，經海基會出具認
證書，足以生損害於海基會及宋有高。上訴人旋於同年六月十四
日，持上開文件向退輔會詐領宋有志之遺產，致承辦人員陷於錯
誤，交付面額二百萬元之國庫支票予上訴人。上訴人提示該支票
後，以其中一百零五萬五千二百元結匯四萬美元，於同年九月二
十三日至大陸地區交付孫東山、唐玉良朋分，餘款則由上訴人扣
除其支出之相關費用後，納入私囊等情，爰撤銷第一審之判決，
改判仍論處上訴人共同行使偽造私文書，足以生損害於公眾及他
人罪刑。固非無見。
惟查刑法第二百十九條規定偽造之印章，不問屬於犯人與否，沒
收之，採義務沒收主義，不問有無搜獲扣案，倘不能證明業已滅
失，均應依法宣告沒收。原判決謂偽造之「宋有高」印章，在大
陸地區，並未扣案，無證據證明仍存在，應已滅失，毋庸諭知沒
收（見原判決第八面第七行至第八行）。徒以該偽造之印章未經
扣案，且以「無證據證明仍存在」，遽行推測「應已滅失」，因
而不予沒收，所為論敘，不但違反論理法則，併有判決適用法則
不當之違誤。又報紙上登載之訊息，法院無從依直接審理方式加
以調查，性質上屬傳聞證據，不得採為判斷之依據。原判決採憑
剪報資料所載「王某（上訴人）回鄉探親帶回四萬美元，分兩次
交給孫、唐兩人，孫分得一萬九千三百美元」之語，資為不利於
上訴人之認定（見原判決第四面第十五行至第十七行），亦有可
議。上訴意旨指摘原判決違背法令，尚非全無理由，應認有撤銷
發回更審之原因。
據上論結，應依刑事訴訟法第三百九十七條、第四百零一條，判
決如主文。
中    華    民    國  九十五  年    六    月    八    日
                      最高法院刑事第二庭
                          審判長法官  紀  俊  乾
                                法官  黃  正  興
                                法官  陳  東  誥
                                法官  郭  毓  洲
                                法官  韓  金  秀
      本件正本證明與原本無異
                                      書  記  官
中    華    民    國  九十五  年    六    月   十二   日
                                                      Ｑ


司法院資訊處製作；財團法人民間司法改革基金會備份。
